---
title: "Análisis"
author: "Karen Vargas"
format: html
editor: visual
---

# Datos

```{r}
mañana <- c(4.0, 3.5, 3.8, 3.6, 4.1)
tarde  <- c(3.8, 3.5, 3.0, 2.9)
noche  <- c(3.1, 2.5, 2.6)
```

Explicación: 
Se definen tres vectores que representan los valores de cada turno.



# Crear base de datos

```{r}
library(dplyr)

datos <- data.frame(
  valor = c(mañana, tarde, noche),
  turno = c(rep("Mañana", length(mañana)),
            rep("Tarde", length(tarde)),
            rep("Noche", length(noche)))
)
```

Explicación:
Se unifican los datos en una sola tabla, agregando una variable que identifica el turno.



# Tamaño de muestra

```{r}
datos %>%
  group_by(turno) %>%
  summarise(tamano = n())
```

Explicación: 
Se obtiene la cantidad de datos en cada turno.



# Media por turno

```{r}
datos %>%
  group_by(turno) %>%
  summarise(media = mean(valor))
```

Explicación:
La media permite conocer el valor promedio en cada turno.



# Varianza por turno

```{r}
datos %>%
  group_by(turno) %>%
  summarise(varianza = var(valor))
```

Explicación:  
La varianza mide la dispersión de los datos respecto a la media.



# Media general

```{r}
media_total <- mean(datos$valor)
media_total
```

Explicación: 
Representa el promedio global considerando todos los turnos.



# Intervarianza (entre grupos)

```{r}
intervarianza <- datos %>%
  group_by(turno) %>%
  summarise(
    n = n(),
    media = mean(valor)
  ) %>%
  mutate((n * (media - media_total)^2)) %>%
  summarise(intervar = sum(`(n * (media - media_total)^2)`)) %>%
  pull(intervar)

intervarianza
```

Explicación:
Mide la variabilidad entre los promedios de cada turno.



# Intravarianza (dentro de grupos)

```{r}
intravarianza <- datos %>%
  group_by(turno) %>%
  summarise(sumatoria = sum((valor - mean(valor))^2)) %>%
  summarise(intra = sum(sumatoria)) %>%
  pull(intra)

intravarianza
```

Explicación:  
Mide la variabilidad dentro de cada grupo.
Indica qué tan dispersos están los datos dentro de cada turno.



# Conclusión

El análisis muestra diferencias entre los turnos en términos de promedio y variabilidad. 
El turno de la mañana presenta valores más altos en promedio, mientras que el turno de la noche presenta valores más bajos. 

La intervarianza indica que existen diferencias entre los grupos, mientras que la intravarianza muestra la dispersión interna de cada uno. 
En conjunto, estos resultados permiten concluir que el turno influye en los valores observados.