---
title: "dplyr"
author: "Karen Vargas"
format: html
---
```{r}
library(dplyr)
library(gapminder)
library(tidyr)
```

  
  ## Ejercicio 1

```{r}
gapminder %>%
  select(country, year, lifeExp)
```

Interpretación: Se seleccionan variables para analizar la evolución de la esperanza de vida.



## Ejercicio 2

```{r}
gapminder %>%
  filter(year == 2007)
```

Interpretación: Se filtran los datos del año más reciente.



## Ejercicio 3

```{r}
gapminder %>%
  filter(continent == "Asia")
```

Interpretación: Se analizan únicamente países asiáticos.



## Ejercicio 4

```{r}
gapminder %>%
  filter(lifeExp > 70)
```

Interpretación: Se identifican países con alta esperanza de vida.



## Ejercicio 5

```{r}
gapminder %>%
  arrange(lifeExp)
```

Interpretación: Se ordenan los países según su esperanza de vida.



## Ejercicio 6

```{r}
gapminder %>%
  arrange(desc(gdpPercap))
```

Interpretación: Se identifican economías más fuertes.



## Ejercicio 7

```{r}
gapminder %>%
  mutate(gdp_total = gdpPercap * pop)
```

Interpretación: Se calcula el PIB total.



## Ejercicio 8

```{r}
gapminder %>%
  filter(year == 2007, pop > 100000000)
```

Interpretación: Se analizan países con gran población.



## Ejercicio 9

```{r}
gapminder %>%
  filter(continent == "Europe") %>%
  select(country, gdpPercap)
```

Interpretación: Comparación económica en Europa.



## Ejercicio 10

```{r}
gapminder %>%
  group_by(continent) %>%
  summarise(avg_lifeExp = mean(lifeExp))
```

Interpretación: Comparación del bienestar entre continentes.



## Ejercicio 11

```{r}
gapminder %>%
  group_by(continent, year) %>%
  summarise(avg_gdpPercap = mean(gdpPercap))
```

Interpretación: Evolución económica por continente.



## Ejercicio 12

```{r}
gapminder %>%
  group_by(continent) %>%
  summarise(max_lifeExp = max(lifeExp))
```

Interpretación: Mejores niveles de salud por región.



## Ejercicio 13

```{r}
gapminder %>%
  group_by(continent) %>%
  summarise(num_countries = n())
```

Interpretación: Cantidad de países por continente.



## Ejercicio 14

```{r}
gapminder %>%
  group_by(continent) %>%
  summarise(total_population = sum(pop))
```

Interpretación: Tamaño poblacional por continente.



## Ejercicio 15

```{r}
gapminder %>%
  filter(continent == "Americas") %>%
  group_by(year) %>%
  summarise(avg_lifeExp = mean(lifeExp))
```

Interpretación: Evolución de la esperanza de vida en América.



## Ejercicio 16

```{r}
gapminder %>%
  filter(year == 2007) %>%
  arrange(desc(gdpPercap)) %>%
  slice_head(n = 10)
```

Interpretación: Países más ricos en 2007.



## Ejercicio 17

```{r}
gapminder %>%
  group_by(year) %>%
  slice_max(lifeExp, n = 1)
```

Interpretación: País líder en esperanza de vida por año.



## Ejercicio 18

```{r}
gapminder %>%
  group_by(continent) %>%
  summarise(median_gdpPercap = median(gdpPercap))
```

Interpretación: Nivel económico típico por continente.



## Ejercicio 19

```{r}
gapminder %>%
  filter(year %in% c(1952, 2007)) %>%
  select(country, year, lifeExp) %>%
  pivot_wider(names_from = year, values_from = lifeExp) %>%
  mutate(change_lifeExp = `2007` - `1952`)
```

Interpretación: Cambio en la esperanza de vida entre 1952 y 2007.



## Ejercicio 20

```{r}
gapminder %>%
  filter(year %in% c(1952, 2007)) %>%
  select(country, year, gdpPercap) %>%
  pivot_wider(names_from = year, values_from = gdpPercap) %>%
  mutate(change_gdp = `2007` - `1952`) %>%
  arrange(desc(change_gdp)) %>%
  slice_head(n = 5)
```

Interpretación: Países con mayor crecimiento económico.



## Bonus

```{r}
gapminder %>%
  filter(year == 2007) %>%
  group_by(continent) %>%
  summarise(avg_lifeExp = mean(lifeExp)) %>%
  arrange(desc(avg_lifeExp))
```

Interpretación: Comparación de calidad de vida por continente.


