---
title: "Ejercicios ggplot2"
author: "Karen Vargas"
format: html
editor: 
  markdown: 
    wrap: 72
---

\## Gr?fico 1

```{r}
library(ggplot2)

students <- data.frame(
  id = 1:20,
  hours_study = c(2,3,4,5,6,3,4,7,8,5,6,7,3,2,9,10,4,6,8,5),
  score = c(50,55,65,70,75,60,66,80,85,72,74,78,58,52,90,95,67,76,88,73),
  gender = rep(c("Masculino","Femenino"), 10),
  major = rep(c("Engineering","Business","Arts","Science"), 5)
)
ggplot(data = students, aes(x = hours_study, y = score)) +
  geom_point()
ggplot(students, aes(x = hours_study, y = score, color = gender)) +
  geom_point(size = 3) +
  geom_smooth(method = "lm", se = FALSE) +
  labs(
    title = "Relaci?n entre horas de estudio y calificaci?n",
    subtitle = "Comparaci?n por g?nero",
    x = "Horas de estudio",
    y = "Calificaci?n"
  ) +
  theme_minimal()
```

Interpretaci?n: Se observa relaci?n positiva: m?s estudio se obtienen
mejores notas.

## Gr?fico 2: Distribuci?n de calificaciones

```{r}
ggplot(students, aes(x = score)) +
  geom_histogram(bins = 10, fill = "skyblue", color = "black") +
  labs(
    title = "Distribuci?n de calificaciones",
    x = "Calificaci?n",
    y = "Frecuencia"
  ) +
  theme_minimal()
```

Interpretaci?n: La mayor?a de las calificaciones se concentran en
valores medios y altos.

## Gr?fico 3: Calificaciones por g?nero

```{r}
ggplot(students, aes(x = gender, y = score, fill = gender)) +
  geom_boxplot() +
  theme_minimal()
```

Interpretaci?n: Permite comparar la distribuci?n de calificaciones entre
g?neros.

## Gr?fico 4: Facet por carrera

```{r}
ggplot(students, aes(hours_study, score)) +
  geom_point() +
  facet_wrap(~major) +
  theme_minimal()
```

Interpretaci?n: Se observan diferencias entre carreras.

# 2. Dataset Ventas

```{r}
sales <- data.frame(
  month = rep(month.abb[1:12], 4),
  region = rep(c("North","South","East","West"), each = 12),
  sales = c(120,130,125,140,150,160,170,165,155,145,135,125,
            100,110,105,120,130,135,140,138,132,125,118,110,
            90,95,100,110,115,120,125,123,118,112,105,98,
            80,85,88,95,100,105,110,108,102,97,90,85),
  marketing_spend = c(20,22,21,23,25,26,28,27,26,24,23,22,
                      18,19,18,20,22,23,24,23,22,21,20,19,
                      15,16,17,18,19,20,21,20,19,18,17,16,
                      12,13,14,15,16,17,18,17,16,15,14,13),
  employees = rep(c(50,45,40,35), each = 12)
)
```

## Gr?fico 5: Marketing vs ventas

```{r}
ggplot(sales, aes(marketing_spend, sales, color=region)) +
  geom_point(size=3) +
  geom_smooth(method="lm", se=FALSE) +
  theme_minimal()
```

Interpretaci?n: Mayor inversi?n en marketing genera mayores ventas.

## Gr?fico 6: Evoluci?n mensual

```{r}
ggplot(sales, aes(month, sales, group=region, color=region)) +
  geom_line() +
  geom_point() +
  theme_minimal() +
  theme(axis.text.x = element_text(angle=45, hjust=1))
```

Interpretaci?n: Las ventas var?an a lo largo del a?o.

## Gr?fico 7: Boxplot por regi?n

```{r}
ggplot(sales, aes(region, sales, fill=region)) +
  geom_boxplot() +
  theme_minimal()
```

Interpretaci?n: Permite comparar las ventas entre regiones.

# 3. Dataset Churn

```{r}
churn <- data.frame(
  tenure = c(1,5,10,12,24,36,48,60,72,3,6,9,15,18,30,42,54,66,70,8),
  monthly_charges = c(70,75,80,85,90,95,100,105,110,65,72,78,82,88,92,98,102,108,112,76),
  total_charges = c(70,375,800,1020,2160,3420,4800,6300,7920,195,432,702,1230,1584,2760,4116,5508,7128,7840,608),
  churn = rep(c("Yes","No"), 10),
  contract = rep(c("Month-to-month","One year","Two year","Month-to-month"),5),
  internet_service = rep(c("DSL","Fiber optic","DSL","No"),5)
)
```

## Gr?fico 8: Tenure vs cargos mensuales

```{r}
ggplot(churn, aes(tenure, monthly_charges, color=churn)) +
  geom_point() +
  geom_smooth(method="lm") +
  theme_minimal()
```

Interpretaci?n: Relaci?n entre permanencia y pagos.

## Gr?fico 9: Boxplot churn

```{r}
ggplot(churn, aes(churn, monthly_charges, fill=churn)) +
  geom_boxplot() +
  theme_minimal()
```

Interpretaci?n: Clientes que abandonan presentan diferencias en pagos.

## Gr?fico 10: Density plot

```{r}
ggplot(churn, aes(monthly_charges, fill=churn)) +
  geom_density(alpha=0.5) +
  theme_minimal()
```

Interpretaci?n: Comparaci?n de distribuciones entre clientes.
